【裁判字號】    99,抗,730
【裁判日期】    990630
【裁判案由】    不服羈押等
【裁判全文】
臺灣高等法院刑事裁定                   99年度抗字第730號
抗  告  人
即  被  告  甲○○
            乙○○
上列抗告人等因偽造文書等案件，不服臺灣士林地方法院99年度
訴字第160號，中華民國99年6月11日羈押裁定，提起抗告，本院
裁定如下：
    主  文
抗告駁回。
    理  由
一、抗告意旨略以：
（一）抗告人即被告甲○○部分：原審以有串供之虞為理由，裁
      定羈押被告，並沒有告知被告所觸犯之法條。而被告已據
      實陳述，且依起訴書記載，被告只有陪同男友黃振龍前往
      案發地點，其他同案被告亦供述被告未有涉案，被告並無
      串證之虞，若被告有串證之虞，早在第一次經法院飭回時
      就該串供，然被告並未串供，亦未搬離原住所。被告願意
      配合審理程序，請求撤銷羈押處分，被告保證隨傳隨到云
      云。
（二）抗告人即被告乙○○部分：原審僅以有傳訊共同被告交互
      詰問之必要即認定被告有勾串共犯之虞，對於憑何以認定
      有勾串之虞，未為說明，有理由不備之處。依起訴書所載
      及同案被告洪梓睿、汪育暉之供述，被告與洪梓睿、汪育
      暉參與之行為，至多應係洪梓睿至超商收傳真、洪梓睿至
      被害人處收取款項部分，被告與洪梓睿、汪育暉等人之陳
      述雖有部分些微之差異處，並無礙於本件被告是否參與犯
      罪之認定。又被告之女友江育慈已懷有7月身孕，未免胎
      兒將來成為非婚生子女，有令被告前往辦理結婚登記之必
      要，而被告母親林邱素英自身為洗腎病患，被告受羈押後
      ，母親需一肩扛起照顧6名孫輩及1名孕婦之重擔，原審未
      依比例原則，衡酌被告涉案情節及被告家屬之利益，自有
      未當。另據起訴書所載，被告之行為分擔係「學習如何詐
      騙被害人」，並未獲得任何利益，且被告似無參與詐欺及
      偽造公文書之構成要件內行為，被告犯罪嫌疑是否重大當
      非無疑。而同案被告李世卿經原審認定無延長羈押之必要
      性，裁定駁回檢察官對李世卿延長羈押之聲請，被告與李
      世卿之情形相類，應有參酌之必要。爰請求撤銷原裁定，
      改以令被告得具保停止羈押云云。
二、按對被告執行之羈押，本質上係為使訴訟程序得以順利進行
    ，或為保全證據或為保全對被告刑罰執行之目的，而對被告
    所實施剝奪人身自由之強制處分。刑事被告經法官訊問後，
    認為犯罪嫌疑重大，有刑事訴訟法第101條第1項所列各款情
    形之一，非予羈押，顯難進行追訴、審判或執行者，得羈押
    之。又被告有無羈押之必要，法院得按照偵審程序進行程度
    ，就具體個案情節予以斟酌決定，如就客觀情事觀察，法院
    為准予羈押裁定，無明顯違反比例原則，即難謂有違法或不
    當可言。而所謂「犯罪嫌疑重大」，係指有具體事由，足以
    令人相信被告很有可能涉嫌其犯罪已足，並以自由證明為之
    ，此與認定犯罪事實所憑證據，須達無合理懷疑程度者迥異
    。
三、經查：
（一）本件被告甲○○、乙○○2人，經原審訊問後，認被告甲
      ○○、乙○○2人涉犯刑法第216條、第211條、第218條、
      第339條等罪，犯罪嫌疑重大，並有事實足認被告甲○○
      、乙○○2人有湮滅、偽造、變造證據或勾串共犯或證人
      之虞，符合刑事訴訟法第101條第1項第2款之羈押事由，
      有羈押之必要，裁定准予羈押並禁止接見通信在案。
（二）本件被告甲○○、乙○○2人所涉犯行，經共同被告於警
      偵訊供證在卷，與被害人指述相符，並有偽造公文書、內
      政部警政署刑事警察局鑑定書、監視錄影翻抽畫面、扣案
      詐騙所得可佐，堪認被告甲○○、乙○○2人犯罪嫌疑確
      屬重大。被告甲○○雖於抗告狀中爭執其未有涉案；乙○
      ○於抗告狀中爭執其僅參與「學習如何詐騙被害人」、並
      未獲得利益、係同案被告洪梓睿執行收發傳真及收款等詞
      ，然被告甲○○自陳：有與男友同至案發現場；被告乙○
      ○自陳：有與同案被告洪梓睿、汪育暉同車陪同洪梓睿前
      往接收傳真及收款等語，被告甲○○、乙○○既不否認於
      同案被告為本件詐欺犯行時，其2人均有在場，即足認其
      等有涉有共同參與詐欺犯罪之重嫌，而被告甲○○、乙○
      ○就犯行分擔之程度，則屬法院於實體審理時審酌判斷之
      範疇，被告甲○○、乙○○2人執此實體事項指摘原審之
      羈押裁定不當，洵無可採。又本案仍在原審審理中，且原
      審認仍有傳訊同案被告等人交互詰問之必要，被告甲○○
      、乙○○2人僅承認於案發時分別坐在共同被告黃振龍、
      洪梓睿之車上，就案情關鍵之處，均避重就輕推稱事前不
      知情（見原審卷99年6月11日訊問筆錄），當有事實足認
      被告甲○○、乙○○2人有勾串共犯，而就案情關鍵處為
      有利於己證述之高度可能，符合刑事訴訟法第101條第1項
      第2款之羈押事由，為避免其等與共同被告間互為編串證
      詞，致使案情陷於晦暗難以釐清，亦有對其等羈押之必要
      。被告甲○○、乙○○2人抗告意旨執詞陳稱其等並未串
      供、與同案被告等人間之供詞未有重大出入，而無勾串共
      犯或湮滅證據之虞云云，均係屬被告甲○○、乙○○個人
      空泛說詞，不足作為有利於其等之認定。
（三）被告乙○○質言共同被告李世卿未經原審裁定延長羈押乙
      節，按羈押事由存否及是否具備羈押之必要性，應視個別
      被告之具體情事而為判斷，非可由被告逕自主張而求為相
      同處理。本件被告乙○○自行認定其情形與同案被告李世
      卿相類，而執以質疑原審所為判斷不當，自屬無據。而被
      告乙○○陳稱其女友懷孕、母親需洗腎及照顧孫輩與孕婦
      云云，核與其是否具備羈押事由及羈押必要性之審酌無直
      接關連，不足以作為免予羈押之依據。至於被告甲○○陳
      稱案發後未搬離原住所、願意配合審理程序、保證隨傳隨
      到云云，並不足以憑作擔保而認其無羈押之必要性。
（四）綜上，被告甲○○、乙○○抗告意旨所述各節，均無理由
      ，為落實證據之保全，以利後續審理程序之進行，當有對
      被告甲○○、乙○○執行羈押並禁止其與外人接見通信之
      必要。
四、綜上所析，原裁定法院就案內卷證，認定被告甲○○、乙○
    ○2人涉犯刑法第216條、第211條、第218條、第339條等罪
    ，犯罪嫌疑重大，符合刑事訴訟法第101條第1項第2款之羈
    押事由，有羈押之必要性，裁定予以羈押並禁止其與外人接
    見通信，未有羈押事由不備及目的與手段間輕重失衡之違反
    比例原則情事，於法並無違誤。被告甲○○、乙○○2人執
    前詞指摘原羈押裁定不當，提起抗告，為無理由，應予駁回
    。
據上論斷，應依刑事訴訟法第412條，裁定如主文。
中    華    民    國    99    年    6     月    30    日
                  刑事第十三庭  審判長法  官   陳恆寬
                                      法  官   崔玲琦
                                      法  官   遲中慧
以上正本證明與原本無異。
不得再抗告。
                                      書記官   黃家麟
中    華    民    國    99    年    6     月    30    日

司法院資訊處製作；財團法人民間司法改革基金會備份。
